【裁判字號】    98,易,3161
【裁判日期】    981019
【裁判案由】    詐欺
【裁判全文】
臺灣臺中地方法院刑事判決              98年度易字第3161號
公  訴  人  臺灣臺中地方法院檢察署檢察官
被      告  乙○○
上列被告因詐欺案件，經檢察官提起公訴（98年度偵字第4296號
、98年度偵字第10434 號），被告於本院準備程序中就被訴之事
實為有罪之陳述，經本院合議庭裁定由受命法官獨任進行簡式審
判程序審理，判決如下：
    主      文
乙○○幫助意圖為自己不法之所有，以詐術使人將本人之物交付
，累犯，處有期徒刑伍月，如易科罰金，以新臺幣壹仟元折算壹
日。
    事實及理由
壹、程序方面
    刑事訴訟法第273條之1第1 項規定除被告所犯為死刑、無期
    徒刑、最輕本刑為3 年以上有期徒刑之罪或高等法院管轄第
    一審案件者外，於審判期日前之程序進行中，被告先就被訴
    事實為有罪之陳述時，審判長得告知被告簡式審判程序之旨
    ，並聽取當事人、代理人、辯護人及輔佐人之意見後，裁定
    進行簡式審判程序。查本案被告乙○○被訴詐欺案件，非前
    開不得進行簡式審判程序之案件，經被告於本院審理時就被
    訴之事實為有罪之陳述，且經本院告知被告簡式審判程序之
    旨，聽取被告及檢察官之意見後，爰依刑事訴訟法第273 條
    之1第1項規定裁定改依簡式審判程序審判之，先予敘明。
貳、實體方面
一、犯罪事實：
  (一)乙○○前因懲治盜匪條例案件，經臺灣高等法院臺中分院以
    88年度上訴字第2122號判決判處有期徒刑7 年確定，於民國
    94年8月17日縮短刑期假釋出監付保護管束，並於95年5月21
    日保護管束期滿執行完畢。詎猶不知悔改，其乃具相當社會
    生活經驗之人，明知對於貿然將自己開立之金融帳戶存摺、
    金融卡及密碼，交付予其他不熟悉人任意使用，可能因此供
    人利用為犯罪所用，而坊間每每發生有人遭詐騙將款項匯入
    人頭帳戶後遭提領一空，致追索不能一事，並對所提供之帳
    戶可能因而幫助他人從事詐欺不法犯罪有預見，仍於不違背
    其本意情形下，基於幫助真實姓名年籍不詳綽號「小胖」之
    成年男子（下稱「小胖」）及其所屬詐欺集團成年成員詐欺
    取財之未必故意，於97年11月7 日，在臺中縣清泉崗郵局附
    近，以新臺幣（下同）7,000 元之代價，將其所申請之中華
    郵政股份有限公司大雅清泉崗郵局帳號000-00000000000000
    號帳戶（下稱郵局帳戶）及臺灣中小企業銀行大雅分行帳號
    000-00000000000 號帳戶（下稱中小企銀帳戶）之存摺、金
    融卡及密碼等資料同時交付予「小胖」，供其所屬之詐欺集
    團為詐欺犯行使用。嗣「小胖」取得前開帳戶資料後，與其
    所屬之其他詐欺團成員，共同基於意圖為自己不法所有之犯
    意聯絡，於97年11月14日上午11時30分許，自稱臺北士林地
    方法院檢察署檢察官黃正雄身分，撥打電話予甲○○，佯稱
    甲○○之帳戶遭人冒用從事洗錢，要求其配合指示匯款云云
    ，使甲○○陷於錯誤，而於同年月14日上午11時30分許，在
    高雄市小港區○○○路180號之第一銀行ATM處（起訴書誤載
    為高雄市○○區○○路221號2樓之1），匯款2萬8,000 元至
    乙○○前開郵局帳戶內；復於97年11月13日在網路上自稱為
    援交妹，與丙○○相約於同年月15日在內湖德安百貨見面，
    佯稱須確認丙○○身分，要求其至ATM 操作機器云云，使丙○○陷於錯誤，而於同日中午12時58分許（起訴書誤載為2
    時38分許），在臺北市○○區○○路4 段（起訴書誤載為臺
    南市○○路○段154號）ATM處，匯款2萬9,889 元至乙○○前
    開中小企銀帳戶內，均旋遭該詐欺集團成員提領一空。嗣經
    甲○○、丙○○發覺受騙，經報警處理，始循線查悉上情。
  (二)案經臺中縣警察局豐原分局報告暨臺北市政府警察局松山分
    局移送臺灣臺北地方法院檢察署呈請臺灣高等法院檢察署令
    轉（起訴書誤載為臺中市警察局移送及花蓮縣警察局花蓮分
    局報告臺灣花蓮地方法院呈請臺灣高等法院檢察署令轉）臺
    灣臺中地方法院檢察署檢察官偵查後起訴。
二、上開犯罪事實，業據被告乙○○於本院準備程序時坦承不諱
    ，核與證人即被害人甲○○、丙○○於警詢時證述情節大致
    相符，並有上開被告郵局帳戶及中小企銀帳戶之客戶開戶基
    本資料及客戶歷史明細查詢資料各1 份；內政部警政署反詐
    騙案件紀錄表2 份；臺北市政府警察局松山分局松山派出所
    、高雄市政府警察局小港分局小港派出所之受理詐騙帳戶通
    報警示簡便格式表及受理刑事案件報案三聯單各1 份；被害
    人甲○○所提出之郵政自動櫃員機交易明細表1 份附卷足稽
    ，是被告出於任意性之自白核與事實相符，足堪採信。本案
    事證明確，被告犯行堪以認定，應予依法論科。
三、按刑法上之幫助犯，係對於犯罪與正犯有共同之認識，而以
    幫助之意思，對於正犯資以助力，而未參與實施犯罪之行為
    者而言，最高法院49年台上字第77號判例意旨可資參照。是
    以，如未參與實施犯罪構成要件之行為，且係出於幫助之意
    思提供助力，即屬幫助犯，而非共同正犯。查本件被告乙○○基於幫助之犯意，提供金融機構帳戶予「小胖」使用，嗣
    該「小胖」所屬詐欺集團之成年成員利用被告之幫助，意圖
    為自己不法之所有，向被害人甲○○、丙○○施用詐術，使
    其等均陷於錯誤，因而轉帳匯款至被告所提供之上開2 帳戶
    內，是被告所為係參與詐欺罪構成要件以外之行為，且在無
    證據證明被告係以正犯而非以幫助犯之犯意參與犯罪之情形
    下，應認其所為係幫助犯而非正犯行為。是核被告所為，係
    犯刑法第30條第1項、第339 條第1項之幫助詐欺取財罪。又
    被告所為同時交付前開2 帳戶之單一幫助行為，同時幫助該
    詐欺成員先後詐騙被害人甲○○、丙○○2人而觸犯2個幫助
    詐欺取財罪，為同種想像競合，應依刑法第55條想像競合犯
    規定，均從一重論以1 個幫助詐欺取財罪。再被告有如犯罪
    事實欄所載之前案紀錄，有臺灣高等法院被告前案紀錄表可
    稽，其於受有期徒刑之執行完畢，5 年以內故意再犯本案有
    期徒刑以上之罪，為累犯，應依刑法第47條第1 項之規定加
    重其刑。另被告幫助前述真實姓名年籍不詳之成年男子所屬
    詐欺集團犯詐欺罪，應依刑法第30條第2 項規定，按正犯之
    刑減輕之。爰審酌被告犯罪之動機、目的、手段，其交付金
    融帳戶予他人供犯罪使用之行為，紊亂社會正常交易秩序，
    並使不法之徒藉此輕易於詐騙後取得財物，致檢警難以追緝
    ，助長詐騙犯罪風氣，並提高社會大眾遭受詐騙損失之風險
    ，兼衡被告幫助行為所造成被害人之財物損失，及其於犯罪
    後坦承犯行等一切情狀，量處如主文所示之刑，並諭知易科
    罰金之折算標準，以示懲儆。
據上論斷，應依刑事訴訟法第273 條之1 第1 項、第299 條第1
項前段，刑法第30條、第339條第1項、第55條、第47條第1 項、
第41條第1項前段，刑法施行法第1條之1 第1項、第2項前段，判
決如主文。
本案經檢察官丁○○到庭執行職務。
中    華    民    國    98    年    10    月    19    日
                  刑事第四庭    法  官  潘曉玫
以上正本證明與原本無異。
如不服本判決應於收受判決後10日內向本院提出上訴書狀，並應
敘述具體理由；其未敘述上訴理由者，應於上訴期間屆滿後20日
內向本院補提理由書（均須按他造當事人之人數附繕本）「切勿
逕送上級法院」。
告訴人或被害人對於判決如有不服具備理由請求檢察官上訴者，
其上訴期間之計算係以檢察官收受判決正本之日期為準。
                                書記官  張齡方
中    華    民    國    98    年    10    月    19    日
附錄論罪科刑法條
中華民國刑法第339條
（普通詐欺罪）
意圖為自己或第三人不法之所有，以詐術使人將本人或第三人之
物交付者，處 5 年以下有期徒刑、拘役或科或併科 1 千元以下
罰金。
以前項方法得財產上不法之利益或使第三人得之者，亦同。
前二項之未遂犯罰之。


司法院資訊處製作；財團法人民間司法改革基金會備份。
